【裁判字號】    99,易,5
【裁判日期】    990224
【裁判案由】    詐欺
【裁判全文】
臺灣基隆地方法院刑事判決                 99年度易字第5號
公  訴  人  臺灣基隆地方法院檢察署檢察官
被      告  甲○○
上列被告因詐欺案件，經檢察官提起公訴（98年度偵字第4587號
），本院判決如下：
    主  文
甲○○幫助意圖為自己不法之所有，以詐術使人將本人之物交付
，處有期徒刑參月，如易科罰金，以新臺幣壹仟元折算壹日。
    事  實
一、甲○○於民國98年6 月間某日，見報載分類廣告刊有徵聘司
    機之訊息，經撥打電話與對方聯繫後，對方表示需測試信用
    是否正常，故需提供金融帳戶存摺、提款卡及密碼等物，甲○○明知擔任司機與個人之資力信用無關，且可預見任意將
    金融帳戶（含存摺、提款卡、密碼等物）交付與他人，足供
    他人用為詐欺取財之犯罪後收受被害人匯款，以遂其掩飾或
    隱匿犯罪所得財物目的之工具，竟不違背其本意而基於幫助
    詐欺犯意，於同年6 月26日至同年6 月27日間某時刻，在基
    隆火車站附近，將其妻丙○○所開立之台新國際商業銀行東
    基隆分行、帳號00000000000000號之存摺、金融卡、密碼，
    交付與真實姓名年籍不詳之詐騙集團成年人使用。嗣該詐欺
    集團成員即意圖為自己不法之所有，於同年6 月27日18時許
    ，撥打電話予丁○○○，佯稱丁○○○前於東森購物付款方
    式設定錯誤，需依指示前往自動櫃員機操作云云，致丁○○○陷於錯誤，而於翌日（即28日）0 時31分，轉帳新台幣10
    萬元至丙○○上開帳戶內（另匯款至林錫宏、劉繼寶及林國
    維等人帳戶部分，另案由檢察官偵辦），旋遭提領一空。嗣
    經丁○○○發覺受騙，報警後經警循線查獲。
二、案經臺北縣政府警察局板橋分局報告臺灣板橋地方法院檢察
    署檢察官呈請臺灣高等法院檢察署檢察長令轉臺灣基隆地方
    法院檢察署檢察官偵查起訴。
    理  由
一、證據能力部分：
（一）按被告以外之人於審判外之陳述雖不符刑事訴訟法第159
      條之1 至之4 規定，而經當事人於審判程序同意作為證據
      ，法院審酌該言詞陳述或書面陳述作成時之情況，認為適
      當者，亦得為證據；當事人、代理人或辯護人於法院調查
      證據時，知有刑事訴訟法第159 條第1 項不得為證據之情
      形，而未於言詞辯論終結前聲明異議者，視為有前項之同
      意，同法第159 條之5 定有明文。又該條立法意旨在於傳
      聞證據未經當事人之反對詰問予以核實，原則上先予排除
      ，惟若當事人已放棄反對詰問權，於審判程序中表明同意
      該等傳聞證據可作為證據；或於言詞辯論終結前未聲明異
      議，基於尊重當事人對傳聞證據之處分權，及證據資料愈
      豐富，愈有助於真實發見之理念，且強化言詞辯論主義，
      使訴訟程序得以順暢進行，上開傳聞證據亦均具有證據能
      力。準此，被告對公訴人所提證人即被害人丁○○○於警
      詢時之陳述認無意見，復本院認其作成之情形並無不當之
      情事，經審酌後認為適當，故證人丁○○○前開審判外之
      陳述得為證據，合先敘明。
（二）卷附台新國際商業銀行之客戶基本資料維護暨歷史交易明
      細查詢、郵政存簿儲金簿暨交易明細資料、台新銀行自動
      櫃員機交易明細表等，均與本案事實具有自然關聯性，復
      分屬書證性質，且查無事證足認有違背法定程序或經偽造
      、變造所取得之情事，而被告對此部分之證據能力亦不爭
      執，是堪認均有證據能力，附此敘明。
二、訊據被告固坦承於上揭時、地將其妻丙○○所開立之台新國
    際商業銀行東基隆分行、帳號00000000000000號之存摺、金
    融卡、密碼，交予身分不詳之成年人等情，惟矢口否認有何
    幫助詐欺取財之犯行，辯稱：伊是依報刊應徵司機廣告所載
    電話，與對方聯絡後，對方表示司機還要負責收錢，並將款
    項先存入自己提供之帳戶，再由公司領取，為了確認伊使用
    之帳戶及信用正常，必須交付提款卡、密碼、存摺，測試伊
    交付之帳戶是否正常，伊當時要找工作，所以沒有想那麼多
    ，後來伊無法與該公司人員聯絡，始發覺受騙云云，經查：
（一）前開台新國際商業銀行東基隆分行、帳號00000000000000
      號帳戶，為被告之妻丙○○於98年6 月26日開設，且被告
      隨後在基隆火車站某處，將該帳戶之存簿、提款卡及密碼
      交予身分不詳之成年人等情，業據被告於警詢、偵查及本
      院審理中坦認無訛，並經證人丙○○於本院審理時證述在
      卷，且有上揭帳戶之開戶資料在卷可稽，上開事實應堪認
      定。
（二）被害人丁○○○確於上開事實一所示時間接獲電話，並依
      指示將上述款項匯入前述帳戶之事實，亦據證人丁○○○
      於警詢時證述在卷，復有台新國際商業銀行之客戶基本資
      料維護暨歷史交易明細查詢、郵政存簿儲金簿暨交易明細
      資料、台新銀行自動櫃員機交易明細表附卷足憑。是被告
      所交付上揭帳戶確供該詐騙集團犯詐欺取財犯罪，並收受
      被害人匯款以遂取得贓款之工具，至為明確。
（三）復按有犯罪意圖者，非有正當理由，竟徵求他人提供帳戶
      ，客觀上可預見其目的，係供為某筆資金之存入，後再行
      領出之用，且該筆資金之存入及提領過程係有意隱瞞其流
      程及行為人身分曝光之用意，一般人本於一般認知能力均
      易於瞭解，最高法院93年度臺上字第31號判決意旨可資參
      照。又者，金融存款帳戶，事關存戶個人財產權益之保障
      ，與存戶之印鑑章、金融卡結合，其專屬性、私密性更形
      提高，除非本人或與本人具密切之關係者，難認有何理由
      可自由流通使用該存摺、金融卡、印章及密碼，一般人亦
      均有應妥為保管，恆係吾人日常生活經驗與事理。而被告
      於偵查中自承對方說是陳小姐，表示會請司機向伊拿存摺
      等物，沒有說公司名稱，只有說公司在基隆長榮桂冠附近
      等語（詳偵查卷第8 頁），衡以常情，存簿、提款卡及密
      碼屬於私人金融往來之重要物品，應無任意交付予身分不
      詳之人之理，況被告為成年人，於本案前曾賣水果、送貨
      員及在花店上班等情，亦經被告於本院準備程序中供述明
      確，可認被告對社會環境已有相當接觸，對金融存款帳戶
      之管理應有相當認識及生活經驗，然被告竟甘冒存摺、金
      融卡遭有心人士作為犯罪工具利用之危險，甚將密碼同時
      率行交付與真實姓名年籍不詳之成年人使用，核與一般人
      管理金融帳戶常情有悖，自可預見係供隱瞞其資金流程及
      行為人身分，以從事詐欺犯罪使用，作為詐欺取財收取被
      害人匯入款項之帳戶無誤。是以，被告於交付上揭帳戶與
      該詐騙集團後，被害人丁○○○所遭詐騙款項，顯不違背
      被告之本意，而具有幫助該詐騙集團實行詐欺犯罪之幫助
      故意，應堪認定。
（四）雖被告辯稱其應徵司機工作時，因對方表示司機要收款並
      匯入司機之帳戶，為確認其帳戶信用是否正常，遂要求其
      交付帳戶之存簿、提款卡及密碼云云。然在金融機構申請
      開設帳戶，並無任何特殊限制，法人及自然人均得申請開
      設帳戶，且為避免司機將匯入之款項占為己有或遭凍結，
      衡情，公司或公司負責人應會自行申辦帳戶或借用有特別
      情誼、信任關係之人之帳戶，當無約定將款項存入司機使
      用之帳戶之理。再測試帳戶是否正常可以使用，僅須在自
      動提款機前當場測試即可，被告具有相當智識能力，對於
      上情當無不知之理，是縱使確有確認被告提供帳戶可否正
      常使用之必要，被告僅須在對方之陪同下，當場以操作自
      動提款機之方式提匯金錢即可，實無須將帳戶之存簿、提
      款卡及密碼交付對方，故被告應可識得與其對話之真實姓
      名年籍不詳之成年人所述各節皆與常情相違，復於一般之
      精神狀態下，猶不思及可供作為匯入被害人之款項使用，
      反恣意交付與該詐騙集團使用，亟難謂被告係遭該詐騙集
      團利用，於不知情下而將前開帳戶之存摺、金融卡及密碼
      交出。基上，被告辯稱係因應徵工作，而依對方指示交付
      前開帳戶資料，並無幫助詐欺取財之犯意云云，要屬無據
      ，不足為取。
  綜上所述，被告客觀上有幫助詐欺取財之事實，主觀上亦有幫
  助詐欺取財不確定之故意，足堪認定。是本件事證明確，被告
  犯行堪以認定。
三、按刑法上之幫助犯，係對於犯罪與正犯有共同之認識，以幫
    助之意思，對於正犯資以助力，而未參與犯罪行為者而言，
    如未參與實行構成要件之行為，且係出於幫助之意思，提供
    助力，即屬幫助犯，而非共同正犯（最高法院49年台上字第
    77號判例可資參照）。本件被告基於幫助之犯意，將前揭帳
    戶之存簿、提款卡及密碼交付予身分不詳之成年人使用，使
    真實身分不詳之成年人對被害人丁○○○施以前開詐術，致
    被害人陷於錯誤，將金錢匯入被告交付之帳戶內，而為他人
    之詐欺取財行為提供助力，核被告所為，係犯刑法第30條第
    1 項、第339 條第1 項之幫助詐欺取財罪。被告基於幫助之
    犯意為上開犯行，為幫助犯，爰依刑法第30條第2 項之規定
    ，按正犯之刑減輕之。爰審酌被告隨意提供個人極為重要之
    金融帳戶，供詐騙行為人獲取犯罪所得，嚴重影響社會秩序
    ，造成犯罪偵查困難，致使此類犯罪手法層出不窮，及被告
    犯罪後猶否認犯行，尚難認有悔意，併考量本案被害人遭詐
    騙之金額暨被告素行，及檢察官求處有期徒刑3 月妥適等一
    切情狀，量處如主文所示之刑，並諭知易科罰金折算標準。
據上論斷，依刑事訴訟法第299 條第1 項前段，刑法第30條第1
項前段、第2 項、第339 條第1 項、第41條第1 項前段，刑法施
行法第1 條之1 ，判決如主文。
本案經檢察官乙○○到庭執行職務。
中    華    民    國    99    年    2     月    24    日
                  刑事第二庭審判長法  官  陳伯厚
                                  法  官  張婷妮
                                  法  官  黃梅淑
以上正本證明與原本無異。
如不服本判決應於收受本判決後10日內向本院提出上訴書狀，其
未敘述上訴理由者，並得於提起上訴後10日內向本院補提理由書
狀（均須按他造當事人之人數附繕本。）「切勿逕送上級法院」
中    華    民    國    99    年    2     月    24    日
                                  書記官  盧鏡合
附錄本案論罪科刑之法條：
中華民國刑法第339條第1項
（普通詐欺罪）
意圖為自己或第三人不法之所有，以詐術使人將本人或第三人之
物交付者，處5 年以下有期徒刑、拘役或科或併科1 千元以下罰
金。

司法院資訊處製作；財團法人民間司法改革基金會備份。
